臺灣屏東地方法院民事判決　　　　　　　 94年度訴字第294號
原　　　告　甲○○
訴訟代理人　陳益軒律師
被　　　告　丙○○
　　　　　　乙○○
本件當事人間分配表異議之訴事件，本院於民國94年12月21日言
詞辯論終結，判決如下：
    主  文
本院九十三年度執字第一六０三七號清償票款強制執行事件，於
民國九十四年六月二日所製作之分配表中，次序13原告之普通債
權原本新台幣壹仟萬元，應更正為新台幣仟玖佰拾捌萬陸仟
肆佰壹拾壹元；原告執行費債權原本新台幣拾壹萬伍仟零玖拾
貳元，應列入優先債權分配。
訴訟費用由被告負擔。
    事實及理由
一、原告主張：其於民國93年10月12日執台灣台中地方法院93年
    度促字第36323 號支付命令（下稱系爭支付命令），依其上
    所載對訴外人傑寶開發事業股份有限公司（下稱傑寶公司）
    之本票債權新台幣（下同）39,386,411元中之10,000,000元
    債權額（下稱系爭原執行債權）聲請台灣台中地方法院以93
    年度執字第48059 號清償債務事件進行強制執行，並聲請囑
    託本院進行查封、拍賣程序。原告得知本院訂於93年12月16
    日就本院93年度執字第16037 號清償票款強制執行程序中所
    查封之傑寶公司所有坐落屏東縣枋寮鄉○○段75之61地號土
    地之應有部分2 分之1 （下稱系爭標的物）進行拍賣後，便
    於93年12月9 日將系爭支付命令中尚未聲請強制執行之債權
    餘額29,386,411元（下稱系爭追加債權）向台灣台中地方法
    院聲請追加執行，台灣台中地方法院亦於93年12月13日以中
    院清93執申字第48059 號函囑託本院執行，惟本院於93 年
    12月17日方收受上開囑託執行之函文，是本院93年度執字第
    16037 號清償票款強制執行事件於94年6 月2 日所製作之分
    配表（下稱系爭分配表），僅將系爭原執行債權列入分配，
    未將系爭追加債權列入分配，顯有錯誤，且原告已向台灣台
    中地方法院繳交共315,092 元之執行費用（下稱系爭執行費
    用），本院亦未將其納入優先債權分配，亦有錯誤，爰提起
    本件分配表異議之訴，請求將系爭追加債權部分列入分配且
    將系爭執行費用亦納入優先債權分配等語，並聲明：系爭分
    配表中，次序13原告之普通債權原本10,000,000元，應更正
    為39,386,411元；原告執行費債權原本315,092 元，應列入
    優先債權分配。
二、被告均則以：系爭標的物已於93年12月16日進行第3 次拍賣
    ，並於當日由原告承受而拍定，故原告雖於93年12月9 日向
    台灣台中地方法院聲請就系爭追加債權部分追加執行，惟本
    院於拍賣終結前1 日即93年12月15日並未收受原告參與分配
    之書狀，遲於93年12月17日方收到台灣台中地方法院之函文
    ，故依據強制執行法第32條第1 項之規定，上開原告追加分
    配之金額不能列入分配，原告僅能就系爭原執行債權參與分
    配，且如果原告不要聲請執行，根本不會支出執行費，是將
    原告所支出之系爭執行費用納入分配，並不合理，綜上，本
    院於94年6 月2 日所製作之系爭分配表並無錯誤等語，資為
    抗辯，並均聲明：原告之訴駁回。
三、查被告丙○○於93年8 月30日就系爭標的物聲請本院以93年
    度執字第16037 號清償票款事件進行強制執行程序，嗣後被
    告乙○○係於93年12月9 日聲請參與分配，而原告於93年10
    月12日以系爭原執行債權向台灣台中地方法院聲請以93年度
    執字第48059 號清償債務事件進行強制執行程序，並聲請囑
    託本院進行查封、拍賣程序，嗣後原告得知93年12月16日為
    系爭標的物之拍賣期日後，便於93年12月9 日向台灣台中地
    方法院聲請追加執行系爭追加債權，前後共向台灣台中地方
    法院繳納共315,092 元之系爭執行費用。台灣台中地方法院
    受理上開追加執行之聲請後亦於93年12月13日以中院清93執
    申字第48059 號函囑託本院執行，惟本院於93年12月17日方
    收受上開囑託執行之函文，而系爭標的物已於上開93年12月
    16日之拍賣期日拍定等情，為兩造所不爭執，並有台灣台中
    地方法院93年度促字第36323 號支付命令與確定證明書影本
    各1 紙、民事強制執行聲請狀影本1 份、台灣台中地方法院
    93年10月21日與93年12月13日中院清93執申字第48059 號函
    影本各1 紙、本院屏院木民執辛字第93執16037 號公告影本
    1 紙、民事聲請追加執行狀影本1 份及台灣台中地方法院自
    行收納款項統一收據影本2 紙附卷可稽，復經本院依職權調
    閱本院93年度執字第16037 號、93年度執字22410 號及台灣
    台中地方法院93年度執字第48059 號卷宗查明無誤，是應堪
    信為真實。
四、本件兩造之爭點為：本院依法是否應將系爭追加債權及系爭
    執行費用列入分配？若是，則系爭分配表應如何更正？茲析
    述本院之見解如下：
（一）按受理強制執行事件之法院，須在他法院管轄區內為執行
      行為時，應囑託該他法院為之，強制執行法第7 條第4 項
      定有明文，可知受託法院只能依原執行法院囑託代為執行
      特定之執行行為，不能直接受理債權人追加之執行標的，
      故債權人不能逕向受託法院追加執行標的，而應向原執行
      法院為之。次按對於已開始實施強制執行之債務人財產，
      他債權人再聲請強制執行者，已實施執行行為之效力，於
      為聲請時及於該他債權人，應合併其執行程序，並依前2
      條之規定辦理（即參與分配程序），強制執行法第33條亦
      定有明文。而同法第32條第1 項復規定參與分配應於標的
      物拍賣、變賣終結之日1 日前，以書狀聲明之。又所謂標
      的物拍賣終結前，係指標的物拍定而言。從而，受託法院
      因自身受理之案件就執行標的物已實施強制執行程序後，
      若有他法院囑託受託法院執行時，應依參與分配之規定辦
      理，即執行之囑託應遵守參與分配之時期及其限制，且若
      他法院因受理債權人就同一執行名義中其餘債權之追加執
      行，而就該追加執行之部分再次囑託受託法院執行時，則
      同樣亦應受參與分配時期之限制。本件原告向台灣台中地
      方法院所為追加執行系爭追加債權並囑託本院執行之聲請
      ，自應遵守前揭參與分配時期之限制，是原告就系爭追加
      債權之追加執行應於系爭標的物拍賣終結前1 日即93 年
      12月15日內完成。經查，雖本院民事執行處於93年12月17
      日方收受台灣台中地方法院93年12月13日中院清93執申字
      第48059 號囑託執行之函文，惟原告早於93年12月9 日便
      向台灣台中地方法院民事執行處就系爭追加債權聲請追加
      執行，依據首揭說明，原告依法僅能向台灣台中地方法院
      聲請追加執行系爭追加債權，並未能逕向本院提出追加執
      行之聲請，故是否符合參與分配期日限制之認定，當以台
      灣台中地方法院受理系爭追加債權之追加執行聲請之期日
      為準，苟非如此，則債權人之債權能否獲得滿足將繫於原
      執行法院與受囑託法院間公文傳遞之速度或郵政單位郵件
      遞送之快慢而定，具有高度之不確定性，實屬不當，是被
      告抗辯稱：台中聲請是台中的事，屏東這邊是93年12月17
      日才收到該函，而93年12月16日就拍賣結案，所以追加的
      部分就沒用云云，與法未合，尚難採信。從而，原告就系
      爭追加債權之追加執行聲請應屬適法，故系爭追加債權應
      列入系爭分配表中分配。
（二）另按債權人因強制執行而支出之費用，得求償於債務人者
      ，得就強制執行之財產先受清償，為強制執行法第29條第
      2 項所明定。經查，系爭原執行債權及系爭追加債權既然
      均應納入系爭分配表中分配，則原告因系爭原執行債權及
      系爭追加債權之強制執行聲請，向台灣台中地方法院所繳
      納之系爭315,092 元執行費用，依據上開法律規定，亦應
      納入系爭分配表中，優先受到清償，至被告所辯：如果原
      告不要聲請執行，根本不會支出執行費云云，顯無理由，
      並不足採。
（三）從而，系爭追加債權部分應列入系爭分配表中分配，而系
      爭分配表次序13普通債權原本應更正為39,386,411元，且
      系爭執行費用亦應納入系爭分配表之優先債權欄位優先分
      配。
五、綜上所述，原告提起本件分配表異議之訴，請求判決本院93
    年度執字第16037 號清償票款強制執行事件，於94年6 月2
    日製作之分配表中，次序13原告之普通債權原本10,000,000
    元，應更正為39,386,411元，且原告執行費債權原本315,09
    2 元，應列入優先債權分配，為有理由，應予准許。
六、本件事證已臻明確，兩造其餘攻擊防禦方法及舉證，核與本
    件判決結果無影響，爰不一一加以論列，附此敘明。
據上論結，本件原告之訴為有理由，依民事訴訟法第78條，判決
如主文。
中　　華　　民　　國　　94　　年　　12　　月　　28　　日
                  民事第二庭    審判長  阮世賢
                                法  官  林孟和
                                法　官　葉力旗
正本係照原本作成。
如不服本判決，應於送達後20日內，向本院提出上訴狀。
                                書記官　謝天祥
中　　華　　民　　國　　94　　年　　12　　月　　28　　日
